【裁判字號】    98,交訴,245
【裁判日期】    990126
【裁判案由】    公共危險等
【裁判全文】
臺灣板橋地方法院刑事判決             98年度交訴字第245號
公  訴  人  臺灣板橋地方法院檢察署檢察官
被      告  甲○○
上列被告因公共危險等案件，經檢察官提起公訴（98年度調偵字
第2135號），本院判決如下：
    主  文
甲○○從事業務之人，因業務上之過失傷害人，處拘役肆拾日，
如易科罰金，以新臺幣壹仟元折算壹日。
甲○○被訴肇事逃逸部分，無罪。
    事  實
一、甲○○考領有合法之職業小型車駕駛執照，以駕駛計程車載
    客為業，為從事駕駛業務之人，於民國98年7 月1 日晚間10
    時40分許，駕駛車號169-EJ號營業小客車，沿臺北縣板橋市
    ○○○路往縣民大道方向行駛，行經臺北縣板橋市○○○路
    與縣民大道交岔路口欲左轉進入縣民大道時，本應注意汽車
    行駛時，駕駛人應注意車前狀況，並隨時採取必要之安全措
    施，而依當時天氣晴，夜間有照明，柏油路面乾燥，無缺陷
    及障礙物，路況與視距均良好，並無不能注意之情事，適有
    丙○○騎乘車號399-BBR 號普通重型機車亦在上開交岔路口
    內準備左轉，而暫停在甲○○所駕駛之車號169-EJ號營業小
    客車右前方，竟疏未注意車前狀況，貿然起步左轉，甲○○
    所駕駛之車號169-EJ號營業小客車右前車頭因而擦撞丙○○
    所騎乘之車號399-BBR 號普通重型機車左側車身，致丙○○
    人車倒地，受有右小腿、左足踝鈍挫傷併皮下血腫之傷害。
二、案經丙○○訴由臺北縣政府警察局板橋分局報請臺灣板橋地
    方法院檢察署檢察官偵查起訴。
    理  由
甲、有罪部分：
壹、證據能力部分：
一、按刑事訴訟法第159 條之1 第2 項規定：被告以外之人於偵
    查中向檢察官所為之陳述，除顯有不可信之情況者外，得為
    證據。所稱「得為證據」，依其文義解釋及立法理由之說明
    ，並無限縮於檢察官在偵查中訊問被告以外之人即證人之程
    序，已給被告或其辯護人對該被告以外之人行使反對詰問權
    者，始有證據能力。第以刑事被告之詰問權，係指訴訟上被
    告有在審判庭盤詰證人之權利；偵查中檢察官訊問證人，旨
    在蒐集被告犯罪證據，以確認被告嫌疑之有無及內容，與審
    判中透過當事人之攻防，經由詰問程序調查證人以認定事實
    之性質及目的有別。偵查中辯護人僅有在場權及陳述意見權
    ，此觀刑事訴訟法第245 條第2 項前段之規定甚明，檢察官
    訊問證人並無必須傳喚被告使其得以在場之規定，同法第
    248 條第1 項前段雖規定「如被告在場者，被告得親自詰問
    」，亦僅賦予該在場被告有行詰問證人之機會而已，被告如
    不在場，殊難期有詰問之可能。此項未經被告詰問之被告以
    外之人於偵查中向檢察官所為之陳述，原則上為法律規定有
    證據能力之傳聞證據，基於當事人進行主義之處分主義，被
    告於審判中仍非不得請求詰問，使該偵查中之陳述成為完足
    調查之證據，亦得放棄對原供述人之反對詰問權或不爭執其
    陳述，由審判長依刑事訴訟法第288 條第2 項前段、第165
    條第1 項之規定，得僅以宣讀該被告以外之人之陳述或告以
    要旨之方式，踐行其證據調查程序（參最高法院96台上字第
    6682號判決）。是證人丙○○、乙○○以證人身分於偵查中
    之證述，具有證據能力。
二、另本件認定事實所引用之卷內其餘所有卷證資料，並無證據
    證明係公務員違背法定程序所取得，公訴人、被告甲○○於
    審判程序中復未於言詞辯論終結前表示異議，且表示沒有意
    見，均認有證據能力，核先敘明。
貳、實體部分：
一、上揭犯罪事實，業據被告甲○○於本院準備程序及審理中供
    承不諱，核與證人丙○○、乙○○於偵查及本院審理中之證
    述情節相符，並有道路交通事故現場圖、道路交通事故調查
    報告表(一)、(二)各1 份、酒精測定紀錄表2 紙、板橋中興醫院
    出具之丙○○診斷證明書1 紙、甲○○考領之職業小型車駕
    駛執照影本1 紙、丙○○考領之普通重型機車駕駛執照影本
    1 紙、現場及車損照片共10張在卷可稽（見偵查卷第16、17
    、19、20、21、23至28頁）在卷可稽。至被告雖辯稱告訴人
    丙○○未依規定兩段式左轉云云，惟按機器腳踏車行駛至交
    岔路口，其轉彎，應依標誌或標線之規定行駛；無標誌或標
    線者，應依第102 條及下列規定行駛：一內側車道設有禁行
    機車標誌或標線者，應依兩段方式進行左轉，不得由內側或
    其他車道左轉。二在三快車道以上單行道道路，行駛於右側
    車道或慢車道者，應以兩段方式進行左轉彎；行駛於左側車
    道或慢車道者，應以兩段方式進行右轉彎，道路交通安全規
    則第99條第2 項定有明文，是以告訴人丙○○當時係沿臺北
    縣板橋市○○○路往縣民大道方向行駛，行至館前西路與縣
    民大道交岔路口時欲左轉縣民大道，上開交岔路口之館前西
    路並未設置有機車兩段式左轉之標誌，內側車道亦未設有禁
    行機車之標誌或標線（見偵查卷第24頁編號1 照片），該路
    段亦非三快車道以上單行道道路（見偵查卷第24頁編號1 照
    片），是告訴人丙○○行經該交岔路口左轉時，自無需依兩
    段方式進行左轉彎，故被告此部分所辯，尚無可採，附此敘
    明。再按汽車行駛時，駕駛人應注意車前狀況及兩車併行之
    間隔，並隨時採取必要之安全措施，道路交通安全規則第94
    條第3 項定有明文。而依肇事當時天氣晴，夜間有照明，柏
    油路面乾燥，無缺陷及障礙物，路況與視距均良好，並無不
    能注意之情事，被告竟疏未注意車前狀況，擦撞在其所駕駛
    之車號169-EJ號營業小客車車頭右前方之告訴人丙○○所騎
    乘之車號399-BBR 號普通重型機車，致肇生本件道路交通事
    故，其駕駛行為具有過失，至為灼然。而告訴人丙○○因此
    交通事故，受有右小腿、左足踝鈍挫傷併皮下血腫之傷害，
    亦有板橋中興醫院出具之丙○○診斷證明書1 紙在卷可稽，
    告訴人丙○○所受上開傷害與被告之過失行為間具有相當因
    果關係，亦堪認定。事證明確，被告犯行，已堪認定。
二、核被告甲○○所為，係犯刑法第284 條第2 項前段之業務過
    失傷害罪。爰審酌被告係計程車駕駛，以駕駛計程車載客為
    業，本應負有較一般人更高之注意義務以維護乘客及其他用
    路人之安全，行經上開交岔路口時因疏未注意車前狀況而肇
    事之過失程度，迄今因未能與告訴人丙○○達成和解而未賠
    償告訴人丙○○之損失，兼衡其前原無前科紀錄，有臺灣高
    等法院被告前案紀錄表1 份在卷可佐，素行尚佳，告訴人丙○○所受之傷害非重，且犯後尚能坦承犯行之態度等一切情
    狀，量處如主文所示之刑，並諭知易科罰金之折算標準，以
    示懲儆。
乙、無罪部分：
一、公訴意旨略以：被告係計程車駕駛，平日以駕駛計程車為業
    ，為從事駕駛業務之人，於98年7 月1 日晚間10時40分許，
    駕駛車號169-EJ號營業小客車，在臺北縣板橋市○○○路與
    縣民大道交岔路口左轉時，不慎擦撞同向左轉之由丙○○騎
    乘之車號399-BBR 號普通重型機車，致丙○○人車倒地，受
    有右小腿、左足踝鈍挫傷併皮下血腫之傷害（所涉業務過失
    傷害部分，另判決有罪如前），被告明知肇事，卻僅下車稍
    微查看狀況，未對丙○○採取任何必要之救護措施，即逕行
    駛離現場逃逸，嗣丙○○之友人乙○○騎車尾隨攔阻，方返
    回肇事現場並報警處理，因認被告另涉有刑法第185 條之4
    之肇事逃逸罪嫌。
二、按犯罪事實應依證據認定之，無證據不得認定犯罪事實；又
    不能證明被告犯罪者，應諭知無罪之判決；刑事訴訟法第15
    4 條第2 項、第301 條第1 項分別定有明文。另按認定犯罪
    事實應憑積極證據，倘積極證據不足以為不利於被告事實之
    認定時，即應為有利被告之認定，更不必有何有利之證據，
    最高法院30年上字第816 號著有判例，所謂「積極證據足以
    為不利被告事實之認定」，依據同院76年臺上字第4986號判
    例意旨，係指據為訴訟上證明之全盤證據資料，在客觀上已
    達於通常一般之人均不致於有所懷疑，而得確信被告確曾犯
    罪之程度；若未達到此一程度，而有合理懷疑之存在時，即
    無從為被告有罪之確信。次按刑法第185 條之4 駕車肇事逃
    逸罪，其客觀構成要件為行為人駕駛動力交通工具，肇事且
    致人死傷而逃逸，主觀要件則須行為人對致人死傷之事實有
    所認識，並進而決意擅自逃離肇事現場，始足當之。
三、公訴意旨認被告涉有刑法第185 條之4 之肇事逃逸犯行，係
    以證人丙○○、乙○○之證述及被告坦承其肇事後僅下車查
    看，並未報警處理或將丙○○送醫，亦未將其個人資料告知
    丙○○即駕車離去等語為其主要論據。訊據被告固坦承於上
    揭時間、地點，駕駛車號169-EJ號營業小客車與證人丙○○
    騎乘之車號399-BBR 號普通重型機車發生擦撞，惟並未報警
    處理或將丙○○送醫或將其個人資料告知丙○○，即逕自駕
    車離去現場等事實，惟堅決否認有何肇事逃逸犯行，辯稱：
    伊所駕駛之車號169-EJ號營業小客車與丙○○騎乘之車號39
    9-BBR 號普通重型機車發生擦撞後，伊立即下車查看，幫忙
    將車號399-BBR 號普通重型機車扶起，現場另有二名夫婦將
    丙○○扶起來，伊告訴丙○○騎機車要小心一點，並問丙○○要不要緊，但丙○○都一直哭不理伊，伊看到丙○○沒有
    受傷，且牽著機車一邊走一邊踩，伊以為丙○○要走了，伊
    才會上車並開車離開，後來伊開到過了貴興路的地方，乙○○騎機車在伊車前一下停一下走，伊以為乙○○是要來找麻
    煩的，所以才會繞過乙○○，之後過了南雅南路口，伊搖下
    車窗，乙○○問伊撞到人為何跑，伊說伊沒有跑，就將車輛
    停靠在路邊，並請乙○○報警處理，伊並沒有肇事逃逸的意
    思等語。
四、經查：
  (一)被告於98年7 月1 日晚間10時40分許，駕駛車號169-EJ號營
    業小客車，沿臺北縣板橋市○○○路往縣民大道方向行駛，
    行經臺北縣板橋市○○○路與縣民大道交岔路口，欲左轉進
    入縣民大道時，與其右前方同向左轉由丙○○騎乘之車號39
    9-BBR 號普通重型機車發生擦撞，致丙○○人車倒地，受有
    右小腿、左足踝鈍挫傷併皮下血腫之傷害，被告下車查看後
    ，並未報警處理，或將丙○○送醫，亦未將其個人資料告知
    丙○○即逕行離去等情，業經被告於本院審理中自承不諱，
    核與證人丙○○、乙○○於偵查及本院審理中之證述情節相
    符，並有道路交通事故現場圖、道路交通事故調查報告表(一)
    、(二)各1 份、板橋中興醫院出具之丙○○診斷證明書1 紙、
    現場及車損照片共10張在卷可稽，固堪認定。
  (二)惟證人丙○○於偵查中證稱：「（案發後，甲○○是否有下
    車看你？）他有下車來罵我，當時我因為很痛，就坐在地上
    哭，他沒有問我受傷情形，也沒有留下他的資料，也未經我
    的同意就自行離去，我有看到他上車，但他並未上前問我狀
    況如何」等語（見偵查卷第33頁），於本院審理中亦證稱：
    當時我一直哭，他就一直罵；他下車罵我後覺得我的傷勢不
    嚴重就開走，當時我還留在原地，我看到他沒有報警就把車
    開走，我一個人留在原地不知道怎麼辦等語（見本院99年1
    月19日審判筆錄第4 、5 頁），輔以證人乙○○於本院審理
    中亦證稱：我看到計程車的車頭撞到丙○○機車車身，車子
    就倒了，之後計程車司機走下車看了一下就看到計程車開走
    ；（計程車開走時，丙○○在做什麼？）她的車子已經扶起
    來，她人坐在車上等語（見本院99年1 月19日審判筆錄第7
    、8 頁），足見被告所駕駛之車號169-EJ號營業小客車在與
    丙○○所騎乘之車號399-BBR 號普通重型機車發生擦撞，且
    致丙○○人車倒地後，被告確有停車並下車查看，惟當時丙○○或因受傷疼痛或因驚嚇之故，僅不斷哭泣，對於被告之
    責問或詢問並無回應；另再經本院當庭勘驗事發當時上開交
    岔路口之監視器錄影畫面，於畫面時間標示23：10：16時
    ，被告所駕駛之車號169-EJ號營業小客車出現於畫面左上方
    左轉進入縣民大道；於畫面時間標示23：10：19時，丙○○所騎乘之車號399-BBR 號普通重型機車出現於畫面左上方
    ，在車號169-EJ號營業小客車後方左轉進入縣民大道，之後
    停靠在路邊，有本院勘驗筆錄及監視器錄影畫面擷取照片共
    40張在卷可稽，是由被告所駕駛之車號169-EJ號營業小客車
    出現於畫面左上方並左轉進入縣民大道後僅3 秒鐘之時間，
    丙○○所騎乘之車號399-BBR 號普通重型機車亦隨即出現於
    畫面左上方並左轉進入縣民大道，可見被告在下車後再次回
    到車號169-EJ號營業小客車時，原倒地之車號399-BBR 號普
    通重型機車確已經人扶起，丙○○並已坐上車號399-BBR 號
    普通重型機車無誤，如此始可能在被告所駕駛之車號169-EJ
    號營業小客車左轉進入縣民大道僅3 秒鐘後，丙○○所騎乘
    之車號399-BBR 號普通重型機車亦隨即左轉進入縣民大道；
    再者，證人丙○○因本件交通事故所受到之傷害為右小腿、
    左足踝鈍挫傷併皮下血腫，已如前述，而證人丙○○當日係
    穿著牛仔長褲一節，亦經證人丙○○於偵查中證述明確（見
    偵查卷第33頁），是以證人丙○○當時受傷之位置乃係集中
    在有牛仔長褲遮住之右小腿、左足踝，所受之傷害亦僅係鈍
    挫傷併皮下血腫，傷勢甚為輕微，除無危及生命或對身體健
    康有重大危險之虞外，單由外觀上亦難察覺。因之，以被告
    在駕車與丙○○騎乘之機車發生擦撞後，被告隨即下車，或
    係責問或係詢問丙○○，惟此時丙○○因受傷疼痛或驚嚇之
    故，除不斷哭泣外，對於被告之責罵或詢問均不加以回應，
    進而再坐上原倒地而已被扶起之車號399-BBR 號普通重型機
    車上，再佐以證人丙○○當時所受之傷害尚輕，單由外觀上
    亦難察覺，被告因而誤認丙○○當時並未傷害，且已準備自
    行騎車離去現場，確實有所可能，是被告辯稱其係因為證人
    丙○○騎在機車上，以為丙○○已經要走才離去一節，並非
    全然無據。
  (三)再者，本件交通事故發生之時間雖係在晚間10時40分許，惟
    經本院當庭勘驗事故當時上開交岔路口之監視錄影畫面可知
    ，當時該路段之人車非少，而被告所駕駛之車號169-EJ號營
    業小客車在與丙○○騎乘之車號399-BBR 號普通重型機車發
    生擦撞後，被告並未逕行離去現場，而係先停車並下車查看
    ，此後並有路人協助扶起丙○○等情，已經證人丙○○、乙○○證述在卷，被告上開舉動，實與一般肇事逃逸之駕駛人
    在肇事後多係不加停車或僅暫停不下車即逕行離去現場不同
    ，可見被告在肇事之初並無逃逸之意，否則被告大可不加停
    車逕行離去，如此始可減低其遭丙○○或其他用路人記下車
    號而被警方查獲之風險；而現今社會治安不佳，駕駛人在路
    上無故或因細故遭其他汽車或機車駕駛人攻擊之事件時有所
    聞，輔以當時已係深夜，一般汽車駕駛人在路上突遇機車在
    車前故意走走停停，在不明瞭機車騎士動機之情況下不敢任
    意停車，實屬合理，自當不能僅以被告在證人乙○○追上攔
    阻並示意要其停車時未在第一時間立即停車，即遽行推認被
    告在主觀上有逃逸之故意。
  (四)按刑法第185 條之4 所謂駕駛動力交通工具肇事，致人受傷
    而逃逸，係指駕駛動力交通工具者明知肇事致人死傷仍逃離
    不知去向之意。其立法理由無非為維護交通安全，減少被害
    人之死傷，促使駕駛人於肇事後，能對被害人即時救護，而
    增設本條。本件被告雖然在肇事後未對傷者丙○○施以任何
    照顧、扶助，即逕自離去，然以被告在與丙○○發生擦撞後
    ，隨即下車查看，證人丙○○所受之傷害復僅係右小腿、左
    足踝鈍挫傷併皮下血腫，傷勢尚屬輕微，並無危及生命或對
    身體健康有重大危險之虞，此等受傷部位又遭牛仔長褲遮蔽
    ，單由外觀上實難察覺，而證人丙○○在面對被告之責問或
    詢問時，除哭泣外均未加以回應，又在未自行報警，或要求
    被告、路人報警之情形下，即自行坐上原倒地而已被扶起之
    車號399-BBR 號普通重型機車上，上開種種舉動，確有令被
    告誤會證人丙○○當時並未受傷，且無意報警即欲自行離去
    之可能，再參以被告於肇事之初，立即停車並下車，並無任
    何刻意隱匿其車號或使人無法記下其車號之舉動，自難認定
    被告在主觀上有肇事逃逸之故意。
五、據上所陳，本件依調查所得證據尚不足以證明公訴意旨所指
    被告此部分肇事逃逸之犯行，此外，本院復查無其他積極證
    據足資證明被告確有公訴意旨所指此部分肇事逃逸之犯行，
    揆諸首開說明，不能證明被告犯罪，自應為無罪之諭知。
據上論斷，應依刑事訴訟法第299 條第1 項前段、第301 條第1
項，刑法第284 條第2 項前段、第41條第1 項前段，刑法施行法
第1 條之1 ，判決如主文。
本案經檢察官黃彥琿到庭執行職務。
中    華    民    國    99    年    1     月    26    日
                      交通法庭  審判長法  官  曾淑娟
                                      法  官  陳明偉
                                      法  官  鄧雅心
上列正本證明與原本無異。
如不服本判決，應於判決送達後10日內敘明上訴理由，向本院提
出上訴狀 (應附繕本) ，上訴於臺灣高等法院。其未敘述上訴理
由者，應於上訴期間屆滿後20日內向本院補提理由書「切勿逕送
上級法院」。
                                      書記官  陳金鳳
中    華    民    國    99    年    1     月    26    日
附錄本案論罪科刑法條全文：
中華民國刑法第284條
因過失傷害人者，處6 月以下有期徒刑、拘役或5 百元以下罰金
，致重傷者，處1 年以下有期徒刑、拘役或5 百元以下罰金。
從事業務之人，因業務上之過失傷害人者，處1 年以下有期徒刑
、拘役或1 千元以下罰金，致重傷者，處3 年以下有期徒刑、拘
役或2 千元以下罰金。

司法院資訊處製作；財團法人民間司法改革基金會備份。
